【裁判字號】    91,國,3
【裁判日期】    921104
【裁判案由】    國家賠償
【裁判全文】
臺灣苗栗地方法院民事判決                              九十一年度國字第三號
    原      告  丁○○
                己○○
                丙○○○
  兼右三人共同
    訴訟代理人  戊○○
    原      告  庚○○
    右  一  人
    訴訟代理人  辛○○ 律師
    複代理人    洪嘉鴻 律師
    被      告  苗栗縣政府
    法定代理人  乙○○
    訴訟代理人  邱炎浚律師
當事人間請求國家賠償事件，本院於九十二年十月二十一日言詞辯論終結，判決如下
：
    主    文
原告之訴及假執行之聲請均駁回。
訴訟費用由原告負擔。
    事    實
壹、原告方面：
一、聲明：
（一）被告應給付原告戊○○、己○○、庚○○、丁○○及丙○○○新台幣（下同）
      一百五十萬五千八百八十五元，及自起訴狀繕本送達之翌日即民國九十一年七
      月三十日起至清償日止，按年息百分之五計算之利息。
（二）被告應給付原告庚○○一百二十三萬三千七百元，及自起訴狀繕本送達之翌日
      即九十一年七月三十日起至清償日止，按年息百分之五計算之利息。
（三）被告應給付原告戊○○十二萬元，及自起訴狀繕本送達之翌日即九十一年七月
      三十日起至清償日止，按年息百分之五計算之利息。
（四）願供擔保，請准宣告假執行。
二、陳述：
（一）八十七年間，被告苗栗縣政府決定拓寬苗五十五線道路並隨即發包進行拓寬工
      程，詎被告於該工程中，就苗栗縣卓蘭鎮坪林里九鄰詵詵橋改建部分，明知詵
      詵橋所橫跨河流之河面寬達十五公尺以上，應可預知如有大雨或颱風侵襲時，
      該河所匯集之水量勢必龐大，工程施工單位於設計施工方式時，當應考慮如逢
      颱風、豪雨時，河水如何宣洩之問題。然被告所設計之施工方法，竟完全未顧
      及河水水位可能暴漲之情形，而將河道以水泥填塞，作為臨時便橋及工程車施
      作工程時之固定點，僅置放與河面寬度完全不相當之二公尺寬涵管供作疏通河
      水之用，致山區雨勢稍大，上游河床蓄水增加時，河水即宣洩不及，造成水淹
      道路並湧向民宅之情形。原告及附近居民飽受水患之苦，屢次向施工包商及被
      告反應，要求改善，惟被告始終未變更施工方式，或加寬河水疏通之口徑，置
      人民生命、財產安全於不顧，終至九十年七月底桃芝颱風來襲時，河水急速暴
      漲，流至施工地點宣洩不及，因而溢出河床，水漫民宅，致使原告等遭受重大
      損失。
（二）按公有公共設施因設置或管理有欠缺，致人民生命、身體或財產受損害者，國
      家應負損害賠償責任；賠償義務機關拒絕賠償或自提出請求之日起逾三十日不
      開始協議，或自開始協議之日起逾六十日協議不成立時，請求權人得提起損害
      賠償之訴，國家賠償法第三條、第十一條第一項分別定有明文。查本件系爭詵
      詵橋改建工程，為被告負責設計發包施工，其臨時便橋之設置搭建及管理亦為
      被告之責任，是本件因工程施工方式及臨時便橋設置、管理欠缺，造成原告等
      身家生命財產之鉅大損失，依前開法條之規定，被告當應負國家賠償責任。又
      原告等由戊○○、庚○○為代表請求被告賠償，被告來函表示拒絕賠償，是原
      告等自得依前開法條之規定，提起本件損害賠償之訴。
（三）損害賠償之計算：
    1.原告等人共同請求部分：坐落苗栗縣卓蘭鎮坪林里九鄰一○六號磚造之房屋，
      未辦理保存登記，乃原告之被繼承人湯木日（即原告等人之父）於三十多年前
      所興建原由原告等人所居住，並因繼承關係而成立公同共有，此觀該屋之供電
      係以原告戊○○之名義申請，且至九十年四月份電費仍有繳費證明可證，今遭
      大水淹漫，致原告等受有一百五十萬五千八百八十五元之損害，原告等人自得
      請求被告賠償。
    2.原告庚○○個人部分：前開房屋因遭大水淹漫，居住屋內之原告庚○○所有財
      產亦遭毀損，而該屋內原有日常生活之家具及生活用品，此可從被告自行提出
      之住屋災害勘查報表上，載有「傢俱毀損」字樣可證，原告庚○○因此受有二
      十三萬三千七百元之損害，如被告對原告所列物品價額有所質疑，原告主張依
      民事訴訟法第二百二十二條第二項之規定：「當事人已證明受有損害而不能證
      明其數額或證明顯有重大困難者，法院應審酌一切情況，依所得心證定其數額
      。」請求鈞院酌定之。再按國家賠償法第五條規定，國家賠償，除依本法規定
      外，適用民法規定，而民法第一百九十五條第一項之規定，對人格法益之侵害
      ，被害人雖非財產上之損失，亦得請求賠償相當之金額。原告庚○○於大水侵
      襲之時仍居住於系爭房屋之內，有管區警員程炳儀、陳正雄證述屬實，並有里
      長加註之證明為憑，其性命險遭不測，精神上飽受驚嚇，又眼見自己辛苦建立
      之家園，一夕之間付諸東流，所受精神上之痛苦，實非筆墨所能形容，是原告
      庚○○另請求被告給付一百萬元之慰撫金，以資慰藉。
    3.原告戊○○因上開房屋受損害無法居住，於九十一年七月一日起另行租屋居住
      ，每月租金一萬元，租期至九十二年七月一日止，共計一年，花費十二萬元。
（四）對被告抗辯所為之陳述：被告雖主張其設計興建系爭臨時便橋之前，即已將該
      地區歷年之下雨量及河流寬度、排水量等因素斟酌考量，系爭臨時便橋之設置
      足以讓河水宣洩，被告並無設計或管理欠缺之事實，造成水淹民宅之原因，係
      桃芝颱風之雨量超過歷年之紀錄，無法預期，應屬天災，且桃芝颱風來臨時，
      系爭臨時便橋之河流下游地區亦淹水，不論系爭臨時便橋設置是否不當，系爭
      臨時便橋所在位置，仍會因河水無法宣洩而產生淹水情形，原告之損害與系爭
      臨時便橋之設置無因果關係云云。惟：
      1.歷年雨量紀錄僅係一種參考數據，無法作為推論真實河水流量之唯一標準，
        且被告所提出之氣象紀錄顯示，歷年之降雨量並非一致，被告如何確信不會
        有降雨量超出歷年紀錄之情形發生，被告於設置系爭臨時便橋之時，本即有
        考量於超過歷年雨量紀錄之降雨情形發生時，如何預防河水氾濫之義務，然
        被告不但絲毫未加考慮，反逕以堵塞河道，縮減河水流量之方式設置臨時便
        橋，是縱係因雨量過大而致河水氾濫水淹民宅，被告亦應對其錯誤之確信負
        責，豈能完全歸咎於天災。且系爭臨時便橋所在之河流寬度約有十餘公尺，
        縱依被告所自認之河寬度亦達八公尺，然被告所搭蓋之臨時便橋僅留直徑二
        公尺之涵管做為河水宣洩之管道，亦即被告至少將河水之最大流量減少四分
        之三以上，此豈能排除於河水氾濫因素之外，被告將河水氾濫之原因歸咎於
        桃芝颱風之驚人雨量，顯係推卸責任。
      2.自系爭臨時便橋搭建之後，於桃芝颱風來臨前，遇有大雷雨當地即會發生河
        水滿溢流向道路、民宅之情形，最嚴重時河水已淹入民宅，附近居民並曾報
        案求救，此經證人黃金發及警員程炳儀、陳正雄於鈞院供述屬實，足證被告
        損害，被告辯稱設計系爭便橋時已參考歷年之降雨量，損害發生屬於天災，
        並無可採。
      3.本件損害發生前，因系爭臨時便橋之設置既已發生河水宣洩不及導致水淹道
        路民宅之紀錄，被告當應於颱風來臨時加強戒備，以防災害之發生，然被告
        卻以僥倖之心態等閒視之，完全未有應變之準備，終致損害發生，足證被告
        於系爭便橋之管理上亦有缺失，自不能免於國家賠償責任。
      4.桃芝颱風來臨時系爭河流下游雖同有淹水狀況，但並非自系爭臨時便橋之河
        段起接連淹水，而僅係局部片段地區有淹水狀況，亦即本件損害發生並非河
        水倒流而產生，本件損害之發生與河流下游是否淹水完全無關，而係因系爭
        臨時便橋設置及管理不當之結果。且水往低處流為不變之定律，系爭河流下
        游淹水如何能推論上游亦必然淹水，如系爭臨時便橋無設置不當之情形，河
        水得及時宣洩之結果應係造成下游淹水情形加重，而非上游亦必然淹水。況
        且，縱使以系爭河流下游淹水推斷系爭臨時便橋所在地點亦會淹水，則系爭
        臨時便橋之設置不當更會造成水患加重，產生更大之損失結果，被告所辯並
        無可採。故本件被告有公有公共設施設置或管理欠缺之事實，且被告設置系
        爭臨時便橋不當與原告之損害有因果關係：
三、證據：提出損害項目統計表一份、照片十六幀、苗栗縣政府拒絕賠償理由書之函
    文影本乙份、
    、估價單一份、住屋災害勘查報表影本暨里長證明註記一份，收據影本一份、房
    屋租賃契約書影本一份為證，並聲請訊問證人徐慶運、黃金發、程炳儀、陳正雄
    及甲○○。
貳、被告方面：
一、聲明：
（一）原告之訴及其假執行之聲請均駁回。
（二）如為被告不利判決，請准供擔保宣告免為假執行。
二、陳述：
（一）不爭執部分：九十年七月三十日桃芝颱風來襲，致苗栗縣卓蘭鎮坪林里九鄰周
      遭淹水，原告五人公同共有房屋即門牌苗栗縣卓蘭鎮坪林里九鄰一０六號亦遭
      水淹等事實，被告不爭執。
（二）爭執部分：原告主張該詵詵橋橫跨之河面寬十五公尺，而被告施作詵詵橋便橋
      時，僅埋設直徑二公尺之涵管供排流河水，其設計不當導致淹水云云乙節，尚
      非實在，被告否認之。
    1.按公有公共設施因設置或管理有欠缺，致人民生命、身體或財產受損害者，國
      家應負損害賠償責任，國家賠償法第三條第一項固定有明文，惟其前提須公有
      公共設施設置或管理有欠缺，始足當之，例設計錯誤、建築不良、怠於修復等
      ，如純因天災、地變等不可抗力之事由所致，既非設置或管理有欠缺，國家自
      不負損害賠償責任（參見國家賠償法第三條立法理由）。又，依國家賠償法第
      三條所得請求之損害，其發生須與公有公共設施之設置或管理欠缺具有相當因
      果關係，始能請求。而所謂相當因果關係係指無此行為，雖必不生此種損害，
      有此行為，通常即足生此種損害者，為有因果關係；無此行為，必不生此種損
      害，有此行為，通常亦不生此種損害者，即無因果關係（參見國家賠償法第三
      條立法理由、最高法院二十三年上字第一０七號、三十三年上字第七六九號、
      四十八年台上字第四八一號判例）。
    2.被告因拓寬苗五十五線道路，而對沿線橫跨老莊溪支流之系爭老舊詵詵橋，加
      以改建，該舊橋封閉改建完竣前，為便利通行，始於舊橋下游相距三公尺處所
      ，暫建乙座高度比舊橋低約０．六公尺之跨河便橋，俟舊橋改建完竣，再予拆
      除，此橋即係原告所指之臨時便橋。而被告委託工程設計公司承攬設計該臨時
      便橋時，設計公司已斟酌該地區之歷年下雨量、溪流寬度（僅八公尺，尚非原
      告主張之十五公尺）、流水量、及原有舊橋之拱型橋孔排水量等因素後，始設
      計在便橋下方埋設一口直徑二公尺之涵管，供水流之用，此乙事實，有被告委
      託麗鄴工程顧問有限公司就苗五十五線道路拓寬工程之苗栗縣政府工程、設計
      、監造委託契約書及分析表影本可考。該口直徑二公尺之涵管，其流水斷面積
      為三．一四平方公尺（即π×γ×γ=π×1ｍ×1ｍ=3.14），綽綽足以因應該
      河道平常及豪大雨時之水流量，此乙事實，自該涵管於八十九年二月施設完成
      後，至本次桃芝颱風淹水事件之間，前後歷經八十九年七月九日啟德颱風、八
      十九年八月二十三日碧利斯颱風、八十九年八月二十九日巴比倫颱風、八十九
      年九月十四日寶發颱風、八十九年十月二十三日雅吉颱風、八十九年十月三十
      一日象神颱風、八十九年十一月六日貝必佳颱風、九十年五月十日西馬隆颱風
      、九十年六月二十二日奇比颱風、九十年七月十四日潭美颱風、九十年七月十
      七日尤特颱風、九十年七月二十四日玉兔颱風等十二次颱風，於本次淹水事件
      後，亦經歷九十年九月十六日納莉颱風、同年九月廿八日利奇馬颱風等二次颱
      風，俱均未曾有河道排水不利或水淹之情事，有中央氣象局大湖及卓籣八十九
      年、九十年之氣象資料表影本可考，即足證明該涵管尚無原告所指阻塞流水、
      施設不當之情事。況證人徐慶運於九十二年一月廿八日言詞辯論時到庭證稱：
      「（問：便橋做好以後，淹過幾次水？）答：去年或前年有淹過一次很大的水
      ．．．（問：新橋尚未做好之前有做壹個便橋？便橋做好，做過幾次水災？）
      答：是的，八十九年就發生最嚴重的一次水災（證人應係指九十年之桃芝颱風
      ，唯不記得發生年份，而指為八十九年）」等語，即足徵明該臨時便橋之排水
      涵管，顯足因應平常及颱風豪大雨之水流，尚無設置欠缺之情事。而就民事舉
      證責任言，當事人主張有利於己之事實者，應自負舉證責任，民事訴訟法第二
      百七十七條定有明文，原告既依國家賠償法第三條第一項為本件請求，則應就
      其所主張之請求權係符合該條規定之事實，亦即權利發生要件事實，負舉證責
      任，易言之，原告即須就其主張之系爭臨時便之二公尺口徑排水涵管係屬「過
      小」，並屬「設置欠缺」之事實，負舉證責任。唯迄今為止，原告除主張「系
      爭臨時便橋之排水涵管口徑為二公尺」外，對於究竟該二公尺口徑涵管為何足
      以認定其為過小？有無專業依據可以為此認定？亦即，何以該二公尺口徑排水
      涵管即屬「設置欠缺」乙事，並未提出確切證據以為說明，則原告遽依國家賠
      償法第三條第一項為本件請求，恐即未合。
    3.而該次隨水之原因，純係因九十年七月三十日之桃芝颱風夾帶三、四十年僅見
      之異常豪雨所致，此一事實，由上開中央氣象局資料表所示，桃芝颱風單日所
      帶來之降雨量，為三八二ｍｍ，為八十六年度單日最大降雨量之二倍強八十六
      年六月十一日，一九○ｍｍ），為八十七年度單日最大降雨量之三．七八倍（
      八十七年六月七日，一○一．五ｍｍ），為八十八年度單日最大雨量量之二．
      八五倍（八十八年五月廿七日，一三四．五ｍｍ），亦約為八十九年度單日最
      大降雨量之三．八倍（八十九年二月廿一日，一○○‧五ｍｍ）。再較於八十
      九年及九十年歷次颱風所帶來之雨量，桃芝颱風之雨量，亦為八十九年雨量最
      多之巴比倫颱風八三ｍｍ之四．六倍，為九十年雨量最多之納莉颱風一四二．
      五ｍｍ之二．六倍。而同一地區之氣候變化，係呈現穩定而緩慢變化之狀態，
      不可能呈現突變狀態，溫度及雨量俱同，此係地球科學之通識，且卓籣地區之
      雨量，向亦呈現穩定之狀態，只因桃芝颱風夾帶之豪雨，殊為異常，且為臺灣
      地區三、四十年來所僅見，致雨水無法立即宣洩，肇成淹水，而巨量豪雨夾帶
      土石、斷木、雜草，更加深排水困難，此種天災顯非住何人所能預見預料，亦
      非人力所能控制，自非可咎責於該便橋之設計不當。
    4.系爭臨時便橋排水涵管之流水斷面積，加上該便橋橋面低於舊橋０、六公尺所
      形成之流水斷面積，合計有十一．二四平方公尺，尚超過舊橋橋孔之流水斷面
      積一０．三七平方公尺，顯見該便橋之設置並無礙於原有之舊橋排水功能，甚
      至排水功能較佳，更無設置不當或欠缺。況，舊橋係早已建妥三、四十年之設
      施，業據證人徐慶運、黃金發於九十二年一月廿八日言詞辯論時到庭證述無訛
      ，亦即係於國家賠償法施行之民國七十年七月一日前即早已完之設施。倘未設
      置該臨時便橋，該舊橋之欠缺或所生損害，依國家賠償法施行細則第二條反面
      解釋，尚無從請求國家賠償，則雖於舊橋改建封閉期間，另於下游三公尺處暫
      時設置臨時便橋，但其流水斷面既較舊橋更大、排水功能較舊橋為佳，並未減
      低或阻礙原來排水效果之情形下，得否請求國家賠償，即顯有疑。
    5.再就因果關係而言，此次淹水亦顯與便橋涵管口徑大小無任何關連：
    (1)原告房屋係位於詵詵橋上游地區，固然遭到淹水，但位該詵詵橋下游之地區，
      同樣亦遭到水淹，該下游地區之居民曹樹山之房屋，淹水０．六五公尺，此乙
      事實，有淹水位置圖乙份及照片六幀可稽。按水勢由上往下流，而下游地區尚
      且淹水不散，則即縱未設置便橋、或該便橋涵管之口徑足以通過水流，但因下
      游淤水，上游水勢仍無從往下宣排，仍將溢出河道，造成淹水，換言之，淹水
      與否，本即與便橋之設置或涵管之大小毫無任何關係。
    (2)再桃芝颱風當日（即九十年七月三十日），詵詵橋之上游位置，其淹水寬度達
      六十公尺、最口深度一公尺，其淹水斷面積為四三．九八平方公尺，而倘未設
      置便橋時，位於便橋上方之原有舊詵詵橋，其拱形橋孔之斷面積為一０．三七
      一平方公尺，此亦有附圖二份可稽。依此計算，該舊橋孔仍無法排放當時之水
      流量，仍將形成上游水勢淤淹。易言之，以當時之上游水量，無論便橋有無施
      淹，則便橋之施設亦顯與淹水毫無任何關連。何況，該便橋橋面低於舊橋橋面
      ０．六公尺，倘通過舊橋之流水，有遭下方之便橋堵塞時，則流水將於便橋前
      方淤阻上昇，一旦昇高淹過便橋橋頂，流水反而不受阻礙，可以往下排放，其
      可排放之高度，至少與舊橋橋面高度相當，依此計算，便橋排放流水之斷面積
      有十一．二四平方公尺，尚且超過舊橋之排放流水斷面積一０．三七平方公尺
      。則便橋有無設置或所埋涵管口徑多大，並無礙於原有之排水，淹水與否亦顯
      即與便橋之設計毫無關係，且相較於原有舊橋之設計，便橋設計之排水功能更
      佳，亦顯無原告所指設施不當之情事。
    6.原告雖舉證人黃金發，並於九十二年二月十三日提出卷附照片幀，及舉證人即
      警員程炳儀、陳正雄二人，欲證明其房屋於桃芝颱風前，即曾經河水淹漫，並
      藉以證明系爭便橋設置欠缺。唯：
    (1)黃金發於九十二年一月廿八日言詞辯論時雖證稱：蓋妥便橋後，在工程期間二
      年八個月中，有淹七、八次水，其中有一次最嚴重有淹到戊○○及靠河邊的住
      戶，其他幾次都快淹到，但還沒有淹到，當時如果下二個多小時的雨就快淹到
      附近住家．．．桃芝颱風之前的七、八次淹水，除了桃芝颱風外，有一次已經
      淹到房屋裡有一尺的高度，只是因為大雨云云，唯其證述恐非可採。依被告提
      出之「苗栗縣卓蘭鎮坪林里住屋災害勘查報表」，證人黃金發與原告戊○○俱
      係經被告拒絕發放桃芝颱風災後補償之對象，難免心有不平，亦難期其所為證
      述係客觀公允，此其一。再依上開報表所載，證人黃金發雖
      際上平常不住居該處，而住居外地。既常住外地，又如何能確實知悉該河道究
      竟有無淹溢或淹溢情形？此其二。況，其所述便橋做好后，有淹七、八次水云
      云，僅出以含混之詞，不僅未能舉出確切時間、證據以為佐證，更與證人徐慶
      運證述該便橋自蓋妥迄其到庭作證為止，僅發生過一次大水之詞，迥然不符。
      按證人徐慶運居住該地區六十餘年，對當地情況自係親歷熟稔，且其曾擔任該
      里里長，於鄉下地方，係屬仕紳長者，所為證詞自較客觀公允而更能採信，此
      其三。
    (2)再證人陳正雄雖證稱該六幀照片係民眾報案淹水後，由其前去處理所拍攝的等
      語，唯對於發生時間，於九十二年二月十三日言詞辯論時證稱：「（問：接到
      電話那天，是因為颱風還是平常下大雨？）答：那一天是颱風下大雨才淹水，
      但我已忘記是在桃芝颱風前，或是桃芝颱風那天，或是下一個颱風才發生」等
      語，除確定係颱風天，時間上尚無法確定究係桃芝颱風、抑另次颱風。
    (3)而證人程炳儀於九十二年二月十三日言詞辯論時雖證稱：「（問：（橋）改建
      的時候，有無常發生水災？）答：桃芝颱風來的前一次，大約六月底的時候，
      有下一陣很大的雷雨，就有淹水．．．那一次不是颱風，只是雷雨．．．」、
      「（問：．．．剛才陳正雄警員有去處理過一次淹水，是否就是你剛才所說六
      月份的大雷雨？）答：是的，我可以確定」云云，但恐亦非可採信。證人程炳
      儀係上開「住屋災害勘查報表」之填載人之一，亦負責填載表內「在家或不在
      家人口」欄，但其後卻證稱：「（問：勘查報表兩份，裡面內容你有填過什麼
      ？）答：我只有蓋章而已，我沒有填過什麼。（問：提示勘查報表原本，上面
      除了蓋章以外，究竟何部分是你寫的？）答：我除了蓋章之外，其他都沒有寫
      」，直至嗣後追問，始坦承該勘查報表上之「在家或不在家人口」欄之記載係
      其所親自填載，僅此乙端，即足徵其作證態度係唯恐原告等追究或不願得罪原
      告等人，既如此，又何期其證詞係客觀公允而不附和坦護原告？此其一。再證
      人程炳儀係原告房屋之該里管區警員，卻於拍照當日未能親至現場，而由非該
      管區之警員即證人陳正雄到場，親自到場之陳正雄尚且無法確定何時，並肯定
      係颱風之日，則未能親自到場之程炳儀卻敢肯定並非颱風日，且確定係該年度
      六月份之平常雷雨時發生，寧非異事？此其二。再原告訴訟代理人詰問證人陳
      正雄有關該照片拍攝時間時，係：「（問：在桃芝颱風之前約一個禮拜，是否
      有居民請你們支援，並提示當時照片供參？）答：是的，這些照片都是我照的
      」，原告尚且主張該照片發生時間係桃芝時間之前一星期，則證人程炳儀證述
      係該年六月份發生乙事，又何能採信？此其三。
    (4)再照片所示該次淹水，倘發生時間係在桃芝颱風，自無從據以認定系爭臨時便
      橋係設置有所欠缺。退步言，倘其發生時間並非在桃芝颱風，而像發生於其他
      時間，則應探究者，是否該次淹水確即係因河道之河水遭到臨時便橋設置不當
      所致？此恐非必然如此。蓋河水溢淹之原因甚多，雖有可能係該臨時便橋排水
      涵管過小，排流不良所致；但亦有可能涵管口徑足夠排水，但因涵管內部當時
      遭到堵塞，致排流量減少所致；亦有可能該河道之流水於流經臨時便橋之上游
      前，尚未通過臨時便道之時，即已遭他物阻塞而無從下流；再自證人陳正雄稱
      該次淹冰，橋面以外的路被淹到各五公尺，之外即未淹水，橋面比兩旁路面低
      等語，則亦有可能該便橋跨越河道之處，本即地勢較為低窪所致。其淹水之可
      能原因既有多種，而未可遽歸於便道涵管口徑過小乙事，則遽引有淹水乙事，
      推論即係係便橋之設置不當或欠缺所致，顯即牽強。況倘如原告所言，該次淹
      水係發生於桃芝颱風前一星期左右之下雨天，而觀諸卷附中央氣象局之氣象資
      料表，從系爭臨時便橋於八十九年二月間建妥之後，其間不乏單日雨量較該日
      之雨量為大、為多、甚至連下多日者，但偌長期間中，卻僅有該次一次淹水發
      生，則倘淹水係因系爭便橋之排水設置欠當所致，又豈會其他雨量更大更多之
      時間，不會發生淹水？益見該照片所示之淹水，縱係發生於桃芝颱屬之外時間
      ，恐係緣於其他原因，而非系爭便橋之排水設置欠缺所致。
    7.對於原告請求數額之爭執：
    (1)原告請求公同共有房屋損失一、三八０、０００元部分：
      原告固提出估價單乙紙為據，主張其房屋受有此數額之損失，唯該估價單是否
      經建築專業人員審認，形式上是否可採，已非無可爭執。且依該估價單記載，
      係以人工拆除三間房屋，再予重建，唯淹水之房屋，鮮有聽聞須全部拆除重建
      者，況原告之房屋淹水僅及一．三九公尺高度，復非長久浸泡，僅須整理清潔
      回復原狀即可，原告未說明基於如何之理由，須為拆除重建，亦與民法第一百
      九十六條不法毀損他人之物者，被害人得請求賠償其物因毀損所減少之價額之
      規定不合。況依卷附「住屋災害勘查報表」，除記載原告之住屋受有水淹一五
      ０公分之災害外，有關房屋部分，並未記載有何半倒或全倒、或任何毀損之情
      事，易言之，依該災後勘查，原告之房屋除遭受水淹外，尚無毀損。至於原告
      提出作為房屋受損證據之照片，其屋頂破損及牆壁龜裂部分，顯非因遭水淹所
      致，蓋該次災害，原告房屋充其量僅有遭到水淹，而水淹並非沖激方式撞擊，
      且僅及一五０公分，並未及頂，顯然不可能肇致屋頂崩塌或牆壁龜裂之損害，
      該損害應係本身老舊失修、且受強風豪雨吹打所致，與水淹無任何因果關係。
      再原告自認該屋係其被繼承人湯木日於三十多年前所建，既經使用三十餘年，
      經折舊後之殘餘價值，方為原告損失之所在，原告遽以拆除重建、以舊換新之
      金額為請求，亦尚屬無據。
    (2)原告湯逢欽請求其個人傢俱用品損失二三三、七００元部分：
      依卷附「住屋災害勘查報表」，雖載有原告庚○○之住屋「遭到水淹，傢俱毀
      損」等語，唯，究竟何種傢俱毀損，均付之闕如，亦顯難據以證明原告所主張
      之物品毀損明細表即屬真實。按民事訴訟法第二百二十二條第二項固規定：「
      當事人已證明受有損害而不能證明其數額或證明顯有重大困難者，法院應審酌
      一切情況，依所得心證定其數額」，唯此係指損害業經證明，僅其損害數額無
      法或難以確定之情形而言，倘損害未能先經證明確實存在，即顯無適用此規定
      之餘地。茲原告未能證明確有其所主張之物品遭到毀損，即泛引該規定請求賠
      償，自有未合。且據災後人員調查，原告雖
      提明細表，即可逕指確有該等物品存在。退言之，即縱確有所主張之家具存在
      ，唯其品牌、規格、型號、年份、價額如何，亦均未明，倘謂有所損失，亦係
      指其折損之價額，而原告請求之金額俱為購置新品之價格，即尚與民法第一百
      九十六條規定有所不符，難予准許。
    (3)被告湯逢欽請求個人精神慰撫金一、０００、０００元部分：
      按不法侵害他人之身體、健康、名譽、自由、信用、隱私、貞操，或不法侵害
      其他人格法益而情節重大，被害人雖非財產上之損害，亦得請求賠償相當之金
      額，民法第一百九十五條固定有明文，惟通說認為人格權可分為特別人格權及
      一般人格權，所謂特別人格權，係指已發展成熟之人格權，並由法律列舉明文
      加以保護者，例如身體、健康、名譽、自由、信用、隱私、貞操等而言，而所
      謂之一般人格權，則係有待時間、社會情況變遷而發展成型之人格權（參見修
      正民法第一百九十五條立法理由），而民法第一百九十五條之「其他人格法益
      」即指上述之一般人格權，立法上為免慰撫金之請求無限擴大，故修正民法第
      一百九十五條時，雖就不法侵害其他人格法益之情形，增加准許請求慰撫金之
      規定，唯尚需以其情節重大為其請求要件。原告雖主張其親眼目睹水淹住處，
      性命險遭不測，精神飽受驚嚇云云，惟依上開「住屋災害勘查報表」，原告庚
      ○○雖籍設該處，但實際並未居住該處，即縱依證人即警員程炳儀於鈞院之證
      述，原告亦僅偶而回該處居住。既不常在該處居住，即顯無從認其主張桃芝颱
      風當日確在該處目睹水淹，而受有精神損失云云，為可採信。況，趨吉避凶係
      人之常情，該屋既已老舊不固，原告平時亦不住居，復謂該地常遭水患，則桃
      芝颱風來襲之時，原告豈又可能不往安全他處避災，反趨該凶險之地？況原告
      亦未說明其究係何種人格法益遭不法侵害？係特別人格權、抑一般人格權？倘
      為一般人格權、則又係何種之一般人格權？其情節重大與否？原告俱未詳為述
      明，而僅以籠統之語，即遽為請求鉅額之慰撫金，亦顯有未合。
    8.綜上所述，原告之損失，純係異常天災所致，亦與便橋設置或涵管大小設計毫
      無因果關係，且原告亦未證明其損害額，依國家賠償法第三條為本件請求，即
      顯無理由，應予駁回。
三、證據：提出中央氣象局卓蘭觀測站八十六、八十七、八十八年度氣象資料表各乙
    份、中央氣象局卓蘭、大湖觀測站八十九年、九十年氣象資料表各乙份、照片十
    一幀、苗五十五線詵詵橋附近桃芝颱風淹水位置圖、九十年七月三十一日災後所
    攝照片六張、苗五十五線詵詵橋剖面圖、住屋災害勘查報表影本二份及苗五十五
    線道路拓寬工程之苗栗縣政府工程、設計、監造委託契約書及分析表影本為證。
參、本院依權函苗栗縣警察局大湖分局，查詢該分局坪林派出所（下稱坪林派出所）
    是否曾於九十年六月間，接受民眾淹水之報案及處理情形。
    理    由
一、按訴狀送達後，原告不得將原訴變更或追加他訴。但擴張或減縮應受判決事項之
    聲明者，不在此限，民事訴訟法第二百五十五條第一項第三款定有明文。本件原
    告於起訴時，請求被告應依國家賠償法第三條規定，給付原告戊○○、己○○、
    庚○○、丁○○及丙○○○一百三十八萬元，給付原告庚○○一百二十三萬三千
    七百元，及各自起訴狀繕本送達之翌日起至清償日止，按年息百分之五計算之利
    息，嗣於九十二年九月十日，具狀變更訴之聲明為被告應給付原告戊○○、己○
    ○、庚○○、丁○○及丙○○○一百五十萬五千八百八十五元，應給付原告庚○
    ○一百二十三萬三千七百元，應給付原告戊○○十二萬元，及各自起訴狀繕本送
    達之翌日即民國九十一年七月三十日起至清償日止，按年息百分之五計算之利息
    ，核屬擴張應受判決事項之聲明，依前述規定，與法律規定相符，應予准許。
二、按國家賠償請求權，自請求權人知有損害時起，因二年間不行使而消滅，自損害
    發生時起，逾五年者亦同。國家賠償法第八條第一項定有明文。本件原告於起訴
    前向被告以書面請求國家賠償，經被告於九十年十二月三十一日以府行法字第九
    ○○○一二一五三三號函通知原告拒絕賠償，有苗栗縣政府函影本附卷可稽，是
    原告於九十一年七月十八日提起本件國家賠償之訴，核與首揭之規定相符，先予
    敘明。
三、原告起訴主張：被告於八十七年間，決定拓寬苗五十五線道路並隨即發包進行拓
    寬工程，詎被告於該工程中，就苗栗縣卓蘭鎮坪林里九鄰詵詵橋改建部分，明知
    詵詵橋所橫跨河流之河面寬達十五公尺以上，應可預知如有大雨或颱風侵襲時，
    該河所匯集之水量勢必龐大，工程施工單位於設計施工方式時，當應考慮如逢颱
    風、豪雨時，河水如何宣洩之問題。然被告所設計之施工方法，竟完全未顧及河
    水水位可能暴漲之情形，而將河道以水泥填塞，作為臨時便橋及工程車施作工程
    時之固定點，僅置放與河面寬度完全不相當之二公尺寬涵管供作疏通河水之用，
    致山區雨勢稍大，上游河床蓄水增加時，河水即宣洩不及，造成水淹道路並湧向
    民宅之情形。原告及附近居民飽受水患之苦，屢次向施工包商及被告反應，要求
    改善，惟被告始終未變更施工方式，或加寬河水疏通之口徑，置人民生命、財產
    安全於不顧，終至九十年七月底桃芝颱風來襲時，河水急速暴漲，流至施工地點
    宣洩不及，因而溢出河床，水漫民宅，致使原告等遭受重大損失，爰依國家賠償
    法第三條規定，請求被告賠償原告所受之損害如訴之聲明。被告則以：被告委託
    工程設計公司承攬設計該臨時便橋時，設計公司已斟酌該地區之歷年下雨量、溪
    流寬度、流水量、及原有舊橋之拱型橋孔排水量等因素後，始設計在便橋下方埋
    該河道平常及豪大雨時之水流量，原告須就其主張之系爭臨時便之二公尺口徑排
    水涵管係屬「過小」，並屬「設置欠缺」之事實，負舉證責任。而該次隨水之原
    因，純係因九十年七月三十日之桃芝颱風夾帶三、四十年僅見之異常豪雨所致，
    此種天災顯非住何人所能預見預料，亦非人力所能控制，自非可咎責於該便橋之
    更無設置不當或欠缺，且舊橋係早已建妥三、四十年之設施，亦即係於國家賠償
    法施行之民國七十年七月一日前即早已完之設施。倘未設置該臨時便橋，該舊橋
    之欠缺或所生損害，依國家賠償法施行細則第二條反面解釋，尚無從請求國家賠
    償，則雖於舊橋改建封閉期間，另於下游三公尺處暫時設置臨時便橋，但其流水
    斷面既較舊橋更大、排水功能較舊橋為佳，並未減低或阻礙原來排水效果之情形
    下，得否請求國家賠償，即顯有疑。再就因果關係而言，此次淹水亦顯與便橋涵
    管口徑大小無任何關連，原告亦未就其損害額盡舉證責任，被告自不負國家賠償
    之責任等語置辯。
四、原告主張被告在八十七年間，決定拓寬苗五十五線道路時，將詵詵橋所在之河道
    以水泥填塞，作為臨時便橋及工程車施作工程時之固定點，僅於該便橋內置放二
    公尺寬涵管供作疏通河水之用，而於九十年七月三十日桃芝颱風來襲，苗栗縣卓
    蘭鎮坪林里九鄰周遭淹水，致位於詵詵橋臨時便橋上游之原告五人公同共有房屋
    即門牌苗栗縣卓蘭鎮坪林里九鄰一０六號亦遭水淹等事實，除有原告所提之相關
    照片外，並為被告不爭執，堪信為真實。
五、按公有公共設施因設置或管理有欠缺，致人民生命、身體或財產受損害者，國家
    應負損害賠償責任，國家賠償法第三條第一項固定有明文。所謂公有公共設施之
    公共設施建造後未妥善保管，怠為維修致該物發生瑕疵而言。又人民依上開規定
    請求國家賠償時，尚須人民之生命、身體或財產所受之損害，與公有公共施之設
    置或管理之欠缺，具有相當因果關係，始足當之。亦即在公有公共設施因設置或
    管理有欠缺之情況下，依客觀之觀察，通常會發生損害者，即為有因果關係，如
    必不生該等損害或通常亦不生該等損害者，則不具有因果關係。又依民事訴訟法
    第二百七十七條前段之規定，當事人主張有利於己之事實者，就其事實有舉證之
    責任，原告主張被告應依國家賠償法第三條第一項、修正後民法第二百二十七條
    之一之規定負賠償責任，就公有公共設施因設置或管理有欠缺，致人民生命、身
    體或財產受損害者之事實，自負有舉證責任。再民事訴訟如係由原告主張權利者
    ，應先由原告負舉證之責，若原告先不能舉證，以證實自己主張之事實為真實，
    則被告就其抗辯事實即令不能舉證，或其所舉證尚有疵累，亦應駁回原告之請求
    （最高法院十七年上字第九一七判例可資參照）。
六、原告雖主張被告在決定拓寬苗五十五線道路時，明知詵詵橋所橫跨河流之河面寬
    達十五公尺以上，應可預知如有大雨或颱風侵襲時，該河所匯集之水量勢必龐大
    ，惟被告所設計之施工方法，竟完全未顧及河水水位可能暴漲之情形，而將河道
    以水泥填塞，作為臨時便橋及工程車施作工程時之固定點，僅置放與河面寬度完
    全不相當之二公尺寬涵管供作疏通河水之用，終至九十年七月底桃芝颱風來襲時
    ，河水急速暴漲，流至施工地點宣洩不及，因而溢出河床，水漫民宅，因認該公
    有公共設施設置有欠缺，致人民生命、身體或財產受損害等語。惟查：詵詵橋上
    游河道淨寬（至擋土牆頂）及下游寬度，僅各約八公尺及五公尺，有被告於九十
    一年九月三日答辯狀所提出之照片三及照片四在卷可稽，即令該二幀照片未清楚
    標示出所測得之精確寬度究為何，惟依照片觀之，亦未達到原告所表示十五公尺
    之寬度。再依被告所提舊詵詵橋片（見同日答辯狀照片一），其通水斷面為一半
    圓形拱橋，寬約六公尺，高為二‧二公尺，流水斷面積為約為十．三七平方公尺
    （π×3ｍ×2.2ｍ×1／2，如被告同日答辯狀所提證物五之縱斷面圖及剖面圖）
    ，核與臨時便橋之流水斷面積為三．一四平方公尺（即π×γ×γ=π×1ｍ×1
    ｍ=3. 14），雖有相當之差詎，惟依被告於九十二年十月二十一日所提出，原告
    不爭執其真正之苗五十五線道路拓寬工程，苗栗縣政府工程、設計、監造委託契
    約書及分析表影本可知，該臨時便橋所設計之二公尺涵管，確已考慮苗栗縣卓蘭
    鎮歷年之降雨強度，如以各年中最大洪峰流量每秒一‧○八立方公尺計算，則該
    二公尺之涵管，其設計流量每秒可達十九‧三四五立方公尺，已超出該最大洪峰
    流量甚多，並非僅以歷年雨量紀錄作為設計之唯一依據，故難謂該臨時便橋二公
    尺之涵管，於設置時即有欠缺。
七、原告雖主張自系爭臨時便橋搭建之後，於桃芝颱風來臨前，遇有大雷雨當地即會
    發生河水滿溢流向道路、民宅之情形，附近居民屢次向施工包商及被告反應，要
    求改善，惟被告始終未變更施工方式，或加寬河水疏通之口徑，而最嚴重時河水
    已淹入民宅，附近居民並曾報案求救，此經證人黃金發及警員程炳儀、陳正雄於
    鈞院供述屬實，況被告當應於颱風來臨時加強戒備，以防災害之發生，然被告卻
    以僥倖之心態等閒視之，完全未有應變之準備，終致損害發生，足證被告於系爭
    便橋之管理上亦有缺失等語。惟查：
（一）證人黃金發於本院作證時雖證稱：「舊橋在以前八七水災的時候，淹水的程度
      已經把整個橋面都覆蓋住，但是都不會淹到戊○○及其他靠何邊的住戶，蓋了
      便橋以後有埋涵管，在工程期間二年八個月中，有淹七、八次水，其中有一次
      最嚴重有淹到戊○○及靠河邊的住戶，其他幾次都快淹到戊○○及其他靠河邊
      的住戶家裡，但是還沒有淹到，當時如果下二個多小時的雨就快淹到附近住家
      了，新橋建好以後就沒有淹水了。（問：淹水的情形是否有向縣政府反應？）
      是的，有向縣長私人秘書古秘書反應，大概就在工程的二年八個月間向他反應
      ，這二年八個月最起碼反應了十幾次。（問：你是否記得淹水進房屋最嚴重的
      是何時？）那時候不是颱風天，只是下二個多小時的雷陣雨。」（見本院九十
      二年一月二十八日言詞辯論筆錄），惟查，證人即苗栗縣政府主任秘書甲○○
      於本院作證時證稱：「（問：有無附近居民去反應過便橋的設計有問題，會有
      水災的發生？）我印象中並沒有居民向我反應，我只記得是在桃芝颱風後四、
      五天有到現場看過‧‧‧（問：我《即原告戊○○）是否有在災前曾經一次拿
      照片去請證人改善橋樑的施工工程？）我沒有印象。（問：桃芝颱風之後，證
      人是否有印象我《即原告戊○○》有親自去向證人反應？桃芝颱風之後，我有
      處理過二次災後處理，第一次就是到現場去看，第二次就是原告反應，但我已
      經忘記是原告親自來還是電話告知，可是我有交代相關承辦人員儘速依法辦理
      救濟事宜。」（見本院九十二年十月二十一日言詞辯論筆錄，參以依原告起訴
      狀所提之苗栗縣政府拒絕賠償理由書所示，證人黃金發亦為請求國家賠償而為
      被告拒絕之對象之一，其證詞顯有偏頗之虞，尚難為有利原告之認定。
（二）證人即當時任坪林派出所警員程炳儀於本院作證時雖證稱：「（問：詵詵橋改
      建之前你是否已經在坪林里？）是的。（問：還沒有改建的時候有無常常發生
      水災？）沒有。（問：改建的時候有無常常發生水災？）桃芝颱風來的前一次
      ，大約六月底的時候，有下一陣很大的雷雨，就有淹水，那時候河的附近住家
      就已經有淹到水，那一次不是颱風，只是雷雨。桃芝颱風來的時候，大約十點
      多的時候，住家都已經被困，幾乎對內對外的交通都不通‧‧‧（問：剛才陳
      正雄警員有去處理過一次淹水，是否就是你剛才所說六月份的大雷雨？）是的
      ，我可以確定。」等語（見本院九十二年二月十三日言詞辯論筆錄），惟查，
      證人程炳儀於該日作證時亦證稱：「（問：新橋何時做好？）去年。（問：桃
      芝颱風之後，新橋做好之前，舊橋附近有無再淹水？）我不記得了。（問：納
      利颱風那次，舊橋附近有無淹水？）不記得了。」等語，以證人程炳儀本身為
      基層警員，當對地方之災情事務知之甚稔，惟於作證時竟僅對發生在桃芝颱風
      之前六月底大水印象清楚，反對其後桃芝颱風、納利颱風是否淹水均為不記得
      ，已與常情不符，參以證人程炳儀經本院當場提示有關原告庚○○、證人黃金
      發之住屋災害勘查報表二份時，先表示：該住屋災害勘查報表二份，上面的印
      章均是我蓋的，我除了蓋章以外，沒有填過什麼等語，惟其後經被告提出該二
      份報表之原本後，又改稱：該二份報表之「在或不在家人口」欄位所寫的「否
      」字，均是我寫的，當初里幹事跟我說，
      ，我就以為庚○○及黃金發
      所以我才填否等語，其先後所言更見矛盾之處，故其證言亦不足為原告有利之
      認定。
（三）證人即當時任坪林派出所警員陳正雄於本院九十二年二月十三日作證時雖證稱
      ：「（問：（在桃芝颱風之前約一個禮拜，是否有居民請你們支援？《提示當
      時照片供參》是的，這些照片都是我照的。（問：當時為何由你去拍的？）警
      察單位是待命服勤，有人打電話過來時，我剛好在待命。」等語，惟查，該證
      人其後經本院訊問時，再證稱：「（問：接到電話那天，是因為颱風還是平常
      下大雨？）那一天是颱風下大雨才淹水，但時間我已經忘記是在桃芝颱風前或
      是桃芝颱風那天或是下一個颱風才發生。」，足證證人就淹水之時間究為本件
      桃芝颱風、或之前、之後，均已不復記憶，經本院函詢苗栗縣警察局大湖分局
      ，該分局雖函復：「查本分局坪林派出所巡佐兼所長陳榮藏與警員陳正雄等二
      人，於九十年六月當時接獲報案，即火速前往處理，茲因河水暴漲、水流湍急
      ，該處二至三間房子瞬間已遭淹沒一半，幸好無人傷亡，本分局坪林所所長陳
      榮藏等二人見狀即疏散民眾至安全區域，在現場並拍照存證。當時連續豪雨不
      斷，本分局坪林派出所當時僅三人值勤，一人值班、二人處理轄內報案案件，
      並忙於層出不窮之救災案件，因而疏忽登載在員警工作紀錄簿及報案紀錄上，
      本分局坪林派出所確實有前往處理及協助受災民眾等情事。本分局坪林派出所
      警員陳正雄已於九十一年間，經鈞院傳訊作證，業已將拍照存證之相片，當庭
      提交予庭上」等語，惟查，證人甲○○於本院九十二年十月二十一日亦證稱：
      「（問：警方受理災害的通報，會不會將相關問題反應到苗栗縣政府？）災害
      通報有二個管道，第一個是從鄰長、里長等逐級陳報，另一管道是從警政系統
      ，二個管道都彙整到消防局災害防治中心，縣政府是透過消防局通知才會知道
      ‧‧‧一般來講，有個災害的客觀標準，要達到該客觀標準才會通報，本件坪
      林派出所九十年六月份處理的災害是否有達到該客觀標準，我就不清楚。」等
      語，則以前揭苗栗縣警察局大湖分局之函文表示：當時連續豪雨不斷，本分局
      坪林派出所當時僅三人值勤，一人值班、二人處理轄內報案案件，並忙於層出
      不窮之救災案件等語，則該次災害之時間，如確為九十年六月份，且確為層出
      不窮之救災案件，則如有透過警政系統通報縣府，應為縣府主任秘書所知悉，
      惟本件證人甲○○則表示對此次災害不清楚，如果警政系統並未通報，則當時
      既疏忽登載在員警工作紀錄簿及報案紀錄上，則苗栗縣警察局大湖分局之前揭
      九十年六月之發生時間，顯然亦係向當時處理警員查證，惟證人程炳儀、陳正
      雄所述既如前述有矛盾或不復記憶之處，則其時間是否確為九十年六月份，顯
      值存疑。故本件原告所提出警員前往救災之照片，究為九十年六月發生，或為
      本件之桃芝颱風時所發生，或甚至為桃芝颱風過後所發生，均無法確定，無法
      為原告有利之認定。
（四）證人徐慶運於本院作證時雖證稱：「（問：本件便橋所在地點未施工改建前是
      否即有水患發生？改建工程施工後，水患發生之頻率及災害情形如何？）施工
      前都沒有水災，施工後有發生過水災，因為我並未遭受損害，所以我沒有去向
      縣政府反應。」，惟其後則證稱：「（問：便橋做好以後，淹過幾次水？）去
      年或前年有淹過一次很大的水。（問：舊橋已經三、四十年來，有無發生過水
      災？）有過，那麼多年了，大概有幾十次水災。」，足見證人徐慶運所言前後
      已有矛盾，參以證人徐慶運於作證時已近七十六歲，故其證詞亦無足為原告有
      利之認定。
（五）綜上所述，原告既無法舉證證明於在系爭臨時便橋搭建之後，桃芝颱風來臨前
      ，遇有大雷雨當地即會發生河水滿溢流向道路、民宅之情形，且亦無法證明附
      近居民屢次向施工包商及被告反應，要求改善之情事，況如該臨時便橋附近淹
      水，其發生原因甚多，亦難遽以論斷確係因該便橋之涵管過小所造成，故原告
      謂系爭臨時便橋之設置既已發生河水宣洩不及導致水淹道路民宅之紀錄，被告
      當應於颱風來臨時加強戒備，以防災害之發生，然被告卻以僥倖之心態等閒視
      之，完全未有應變之準備，終致損害發生，足證被告於系爭便橋之管理上亦有
      缺失等語，亦不足採信。
八、本件桃芝颱風發生時，確係因桃芝颱風單日所帶來之降雨量，為三八二ｍｍ，造
    成河水已超越詵詵橋臨時便橋，有被告於九十一年九月三日所提出之中央氣象局
    資料表可稽，原告雖辯稱：詵詵橋下游之淹水只是局部的等語，惟查，於桃芝颱
    風時，河水確已淹過該臨時便橋橋頂，此可由原告及被告所提災後照片可知，該
    便橋之水泥已遭衝刷，並覆滿雜草等物（見原告起訴狀證物一照片，被告九十一
    年九月三日答辯狀所提照片九、十、十一），參以該臨時便橋下游之之曹樹山住
    宅，淹水亦達六十五公分之事實，有被告同日所提之照片五及照片六共二幀可考
    ，顯非局部淹水所能造成，則以淹水水位既已超過臨時便橋橋頂，無論該便橋涵
    管製作再大，仍會因河水過大，使下游積水無法宣洩後再波及上游，參以該日之
    降雨量確為歷年來單日最大降雨量之數倍，造成河水氾濫等情，有被告所提之中
    央氣象局之歷年資料可稽，故原告亦未舉證證明桃芝颱風所造成之損害，確與該
    詵詵橋臨時便橋之施設有關。
九、綜上所述，原告既無法舉證證明被告就公有公共設施之設置或管理有欠缺，亦無
    法證明原告所受損害，與該公有公共施之設置或管理間，具有相當因果關係，則
    原告依據國家賠償法規定，訴請被告給付其損害，即無理由，應予駁回。原告之
    訴既經駁回，則其假執行之聲請，已失所依據，應併予駁回。
十、本件判決基礎已臻明確，兩造其餘攻擊防禦方法，並不影響本判決之結果，自毋
    庸一一論述，併此敘明。
十一、據上論結，本件原告之訴為無理由，依民事訴訟法第七十八條、第八十五條第
      一項前段，判決如主文。
中      華      民      國    九十二    年     十一     月      四      日
                                      民事庭法      官  黃建都
正本係照原本作成。
如對本判決上訴，須於判決送達後廿日內向本院提出上訴狀。
中      華      民      國    九十二    年     十一     月      四      日
                                      法院書記官        張茹茵


司法院資訊處製作；財團法人民間司法改革基金會備份。
